【裁判字號】    89,交易,237
【裁判日期】    900404
【裁判案由】    過失傷害
【裁判全文】
臺灣士林地方法院刑事判決                        八十九年度交易字第二三七號
    聲  請  人  臺灣士林地方法院檢察署檢察官
    被      告  甲○○
右列被告因過失傷害案件，經檢察官聲請簡易判決處刑 (八十九年度偵字第三○九八
號)，本院改依通常程序判決如左：
    主  文
甲○○從事業務之人，因業務上之過失傷害人，處拘役伍拾日，如易科罰金以佰元
折算壹日，緩刑貳年。
    事  實
一、甲○○係富利食品股份有限公司之業務員，平日以駕駛機車送貨為業，為從事業
    務之人，於民國八十七年十月十二日下午一時許，送貨完畢駕駛車牌號碼ＡＷＩ
    －八八五號重型機車欲返回公司途中，沿台北市○○○路○段由南向北行駛，行
    經該路段四五○巷口（公訴人誤載為四三九巷）之行人穿越道時，理應注意車前
    狀況，隨時保持必要之安全措施，此外機車行近行人穿越道前應減速慢行，遇有
    行人穿越時應暫停讓行人先行通過，依當時情形，天氣晴、日間自然光線、柏油
    路面、乾燥、無缺陷、無障礙物、視距良好等一切情狀，並無不能注意之情事，
    竟疏於注意車前方之東西向行人穿越道上，適有丙○○○及乙○○二人正欲穿越
    ，因煞車不及，而撞擊丙○○○及乙○○，致二人分別受有右側近端肱骨骨折、
    右側股股轉子間骨折及輕微擦傷等傷害。甲○○於肇事後，在未被有偵查犯罪職
    權之公務員發覺前，主動向前往處理對之台北市政府警察局士林分局交通分隊員
    警丁○○自首犯罪，接受裁判。
二、案經丙○○○及乙○○訴由臺灣士林地方法院檢察署檢察官偵查聲請簡易判決處
    刑。
    理  由
一、訊據被告甲○○對其如何於右揭時地駕車撞傷丙○○○及乙○○之事實坦承不諱
    ，核與被害人丙○○○及乙○○指訴之情節相符，並有台北市○○○○○道路交
    通事故調查報告表及交通事故研判表影本各一紙在卷可按。且被害人丙○○○確
    因本件車禍受有右側近端肱骨骨折及右側股股轉子間骨折等傷害，則有行政院國
    軍退除役官兵輔導委員會台北榮民總醫院所出具之北總行門字第○四七三號診斷
    證明書一紙附卷可稽，此部分事實已堪認定。
二、按汽車行駛時，應注意車前狀況，並隨時採取必要之安全措施；行近行人穿越道
    前，應減速慢行，遇有行人穿越時，無論有無交通警察指揮或號誌指示，均應暫
    停先讓行人通過，道路交通安全規則第九十四條第三項及第一百零三條分別定有
    明文。被告為機車駕駛人，自應注意及此。被告駕駛機車撞及被害人之地點位於
    行人穿越道上，業經其供承在卷，並有前揭交通事故研判表影本一紙在卷可按，
    且依當時情形，天氣晴、日間自然光線、路面柏油、乾燥、無缺陷、無障礙物、
    視距良好等一切情狀，亦經警方查明載於前開卷附道路交通事故調查報告表內，
    有道路交通事故調查表各欄項目明細內容一件可資對照，並無不能注意之情事，
    竟疏於注意，致撞傷丙○○○及乙○○，揆諸前揭說明，被告應負過失責任甚明
    。又被害人因本件車禍受有右側近端肱骨骨折及右側股股轉子間骨折等傷害已如
    前述，與被告之過失行為間顯有相當因果關係。本件事證明確，被告犯行堪以認
    定，應予依法論科。
三、按刑法上所謂業務，係指個人基於其社會地位繼續反覆所執行之事務，其主要部
    分之業務固不待論，即為完成主要業務所附隨之準備工作與輔助事務，亦應包括
    在內（最高法院七十一年台上字第一五五Ｏ號判例參照）。經查，被告為富利食
    品股份有限公司之業務員，並駕駛機車送貨，業經其自承在卷（詳本院九十年三
    月二十一日審判筆錄），是核被告所為係犯刑法第二百八十四條第二項前段之業
    務過失傷害罪。原起訴法條雖認被告所為係犯刑法第二百八十四條第一項之普通
    傷害罪，惟公訴人於論告時已變更起訴法條為刑法第二百八十四條第二項前段之
    業務過失傷害罪，附此敘明。被告一過失行為，同時致丙○○○及乙○○受傷，
    為想像競合犯，應從一重之業務過失傷害罪處斷。被告駕駛機車行經行人穿越道
    ，未依規定禮讓行人優先通行，因而致人受傷，依法應負刑事責任，爰依道路交
    通管理處罰條例第八十六條第一項，加重其刑二分之一。復按刑法第六十二條所
    謂未發覺之罪，凡有搜查權之官吏，不知有犯罪之事實，或雖知有犯罪事實，而
    不知犯罪人為何人者，均屬之；至被害人以及被害人以外之人知悉其事並知其人
    ，而該管公務員猶未知之者，仍不能不認為合於該條所謂未發覺之規定；至自首
    之方式不限於自行投案，即託人代理自首或向非偵查機關請其轉送，亦無不可（
    最高法院二十年上字第一七二一號、二十六年渝上字第一八三九號、五十年臺上
    字第六五號判例參照）。查被告於肇事後，在未被有偵查犯罪職權之公務員發覺
    前，主動向前往處理車禍之臺北市政府警察局士林分局交通分隊員警丁○○自首
    犯罪，接受裁判，業據丁○○警員供述在卷，應依刑法第六十二條前段減輕其刑
    。並先加重後減輕。又被告行為後，刑法第四十一條業於九十年一月十日修正公
    布，舊法規定犯最重本刑三年以下有期徒刑以下之刑之罪，而受六個月以下有期
    徒刑或拘役之宣告，因身體、教育、職業、家庭之關係或其他正當事由，執行顯
    有困難者，得易科罰金，修正後之刑法第四十一條第一項規定，凡犯最重本刑五
    年以下有期徒刑以下刑之罪，而受六個月以下有期徒刑或拘役之宣告，均得易科
    罰金，比較新舊法之規定，以修正後之新法有利於行為人，自應依刑法第二條第
    一項前段規定，適用裁判時之新法，併予宣告易科罰金之折算標準。爰審酌被告
    前無犯罪紀錄、品行尚佳，其過失程度、所生之危害、肇事後之態度及被害人亦
    表示請從輕量刑，給被告一自新之機會等一切情狀，量處如主文所示之刑，以資
    懲儆，並諭知易科罰金之折算標準。查被告前未曾受有期徒刑以上刑之宣告，有
    卷附臺灣高等法院檢察署刑案紀錄簡覆表在卷可按，因一時失慮而犯罪，經此起
    訴審判，當知所警惕，信無再犯之虞，本院認所宣告之刑以暫不執行為適當，併
    諭知宣告緩刑二年，以啟自新。
據上論斷，應依刑事訴訟法第四百五十二條、第二百九十九條第一項前段、刑法第二
條第一項前段、第二百八十四條第二項前段、第五十五條、第四十一條第一項前段、
刑法第六十二條前段、第七十四條第一款，道路交通管理處罰條例第八十六條第一項
，罰金罰鍰提高標準條例第一條前段、第二條，判決如主文。
本案經檢察官陳傳宗到庭執行職務。
中    華    民    國        九十        年      四      月       四     日
                                  臺灣士林地方法院刑事第二庭
                                      法  官  許  永  煌
右正本證明與原本無異。
如不服本判決，應於判決送達後十日內，向本院提出上訴狀。
                                      書記官  嚴  慧  萍
中    華    民    國        九十        年      四      月       十     日
附錄本案論罪科刑法條全文：
刑法第二百八十四條第二項
從事業務之人，因業務上之過失傷害人者，處一年以下有期徒刑、拘役、或一千元以
下之罰金。致重傷者，處三年以下有期徒期，拘役或二千元以下之罰金。


司法院資訊處製作；財團法人民間司法改革基金會備份。
